【裁判字號】    98,易,3299
【裁判日期】    990125
【裁判案由】    詐欺
【裁判全文】
臺灣臺北地方法院刑事判決              98年度易字第3299號
公  訴  人  臺灣臺北地方法院檢察署檢察官
被      告  甲○○
上列被告因詐欺案件，經檢察官提起公訴（98年度偵緝字第2375
號），本院判決如下：
    主  文
甲○○幫助意圖為自己不法之所有，以詐術使人將本人之物交付
，處拘役伍拾日，如易科罰金，以新臺幣壹仟元折算壹日。
    事  實
一、甲○○明知只需存入少許金額，即可申請開立存款帳戶，並
    無特定資格限制，且目前利用轉帳方式詐取款項之事件頻傳
    ，亦可預見將自己所有之存摺、金融卡及提款密碼等金融帳
    戶資料任意提供他人使用，有供作收取被害人匯入款項，遂
    行財產上犯罪之可能。詎其竟基於縱使因此幫助他人遂行詐
    欺犯行，亦不違背其本意之不確定故意，於民國98年3月20
    至同年月27日間某日（起訴書略載為98年3月27日前某日）
    ，在某不詳地點，將其於中國信託商業銀行萬華分行所開立
    之000000000000號帳戶之存摺、金融卡及密碼等資料，提供
    某成年人（真實姓名、年籍不詳）使用，嗣即由取得前開帳
    戶資料者，意圖為自己不法之所有，以電話向乙○○佯稱捕
    獲其所飼養之鴿子，須付款新臺幣（以下同）2001元始可贖
    回云云，使乙○○誤信其說辭，因而陷於錯誤，以操作自動
    櫃員機轉帳之方式，匯款2001元至甲○○前述帳戶內。嗣因
    乙○○所飼養之鴿子遲未飛返，始知受騙，因而報警循線查
    悉上情。
二、案經乙○○訴由臺北市政府警察局萬華分局報請臺灣臺北地
    方法院檢察署檢察官偵查起訴。
    理  由
一、證據能力部分：按被告以外之人於審判外之陳述，雖不符刑
    事訴訟法第159條之1至第159條之4規定，而經當事人於審判
    程序同意作為證據，法院審酌該言詞陳述或書面陳述作成時
    之情況，認為適當者，亦得為證據；當事人、代理人或辯護
    人於法院調查證據時，知有刑事訴訟法第159條第1項不得為
    證據之情形，而未於言詞辯論終結前聲明異議者，視為有前
    項之同意，刑事訴訟法第159條之1、159條之5第1、2項分別
    定有明文。本判決下列所引用之被告以外之人於審判外之陳
    述，檢察官及被告於言詞辯論終結前均未聲明異議，本院審
    酌各該證據資料製作、取得時之情況，亦無違法不當及證明
    力明顯過低之瑕疵，以之作為證據核屬適當，故揆諸前開規
    定，認為有證據能力，合先敘明。
二、訊據被告甲○○固供承開立前述帳戶，並於98年3月20日間
    補領存摺資料，惟矢口否認有何交付他人使用行為，辯稱該
    帳戶係用以匯付租金，98年3月為與房東對帳而補領存摺，
    並於對帳完畢後與原有金融卡同置，不知何時一起遺失云云
    。
三、經查：
    (一)被害人乙○○於98年3月27日下午1時許，接獲某不詳姓名
      之成年男子電話佯稱乙○○所飼養之鴿子中網，須付款贖
      回云云，誤信為真正，乃借用友人帳戶，依指示於同日下
      午5時13分，利用兆豐國際商業銀行之自動櫃員機，匯款
      新臺幣（以下同）2001元至被告所開立之中國信託商業銀
      行萬華分行000000000000號帳戶，然遲未見其所飼養之鴿
      子飛回，始知受騙之事實，業據其指訴綦詳（詳見98年度
      偵字第15474號偵查卷第21頁），並有其所提之兆豐國際
      商業銀行之自動櫃員機交易明細表（見同前偵查卷第13頁
      ）附卷可稽，核與被告帳戶之交易資料相符（見同前偵查
      卷第10頁），堪予認定。
    (二)被告雖否認提供帳戶資料予他人使用云云，然其自承金融
      卡密碼設定依據為其與女友之生日數字，衡諸常情被告既
      無另行記錄之必要，亦非他人猜測可得之數字，故若非經
      其同意使用，實難想見單純取得帳戶資料之人如何用以提
      領款項，遂行詐欺犯行。且觀之被告帳戶自97年4月起至
      98年1月間，多係由特定帳戶轉入款項後，旋於同日跨行
      領出，並無固定轉帳至特定帳戶或定期、定額轉匯款項之
      記錄，此與被告辯稱使用該帳戶匯付陳姓房東月租6000元
      之房租，故於98年3月20日補領存摺以便與房東對帳云云
      ，顯不相符。遑論本件經提示被告帳戶之交易明細後，被
      告亦未能指出任何一筆匯付租金之記錄，益證其所辯為對
      帳使用而補領存摺，並於98年3月20日完成對帳云云，顯
      與事證有違，核屬卸責之詞，不足採信。此外，取得帳戶
      資料之人，既係用以收取詐欺款項，自當極力避免帳戶掛
      失，致無法領取詐欺款項之風險，從而亦無任意使用他人
      帳戶之可能。被告辯稱帳戶遺失云云，顯不足採，其提供
      帳戶資料予不詳姓名之人使用，堪予認定。
四、又一般人只要存入小額款項，即可開立存款帳戶，並無特殊
    之資格限制，從而亦無向他人收取帳戶資料使用之必要。且
    個人帳戶之存摺、金融卡及密碼等資料，乃攸關帳戶款項存
    取之重要資料，若非極為信任之人且有特殊情況，亦無隨便
    交付他人之理。佐以目前利用轉帳方式詐取款項之事件頻傳
    ，媒體亦多有提醒民眾勿交付帳戶予他人而成為犯罪集團幫
    兇等宣導，被告智識正常，並有申辦及使用帳戶之經驗，更
    無諉為不知之理。從而，被告提供帳戶行為，自有容認他人
    供作詐欺犯罪時使用之未必故意甚明，本件事證明確，被告
    犯行洵堪認定。
五、按刑法上之幫助犯，係對於犯罪與正犯有共同之認識，而以
    幫助之意思，對於正犯資以助力，但未參與實施犯罪之行為
    者而言。被告提供帳戶之存摺、金融卡及密碼等資料，其所
    實施者並非構成要件行為，僅係提供助力，使取得之人易於
    實施上開詐欺取財犯行，應成立刑法30條、第339條第1項之
    幫助詐欺取財罪。又被告幫助他人犯罪，為幫助犯，併依同
    法第30條第2項規定減輕其刑。爰審酌被告素行及其交付帳
    戶資料予他人使用之幫助行為，與所造成被害人之損失金額
    ，暨被告犯罪後之態度等一切情狀，量處如主文所示之刑，
    並諭知易科罰金之折算標準。
據上論斷，應依刑事訴訟法第299條第1項前段，刑法第30條第1
項前段、第2項、第339條第1項、第41條第1項前段，刑法施行法
第1條之1，判決如主文。
本案經檢察官李濠松到庭執行職務
中    華    民    國    99    年    1    月    25     日
                  刑事第十一庭  審判長法  官  劉方慈
                                      法  官  黃紹紘
                                      法  官  顧正德
上正本證明與原本無異。
如不服本判決應於收受送達後10日內向本院提出上訴書狀，並應
敘述具體理由；其未敘述上訴理由者，應於上訴期間屆滿後20日
內向本院補提理由書（均須按他造當事人之人數附繕本）「切勿
逕送上級法院」。告訴人或被害人如對於本判決不服者，應具備
理由請求檢察官上訴，其上訴期間之計算係以檢察官收受判決正
本之日期為準。
                                      書記官  林妙穗
中    華    民    國    99    年    1    月    25    日
附錄論罪法條：
中華民國刑法第339條
（普通詐欺罪）意圖為自己或第三人不法之所有，以詐術使人將
本人或第三人之物交付者，處5年以下有期徒刑、拘役或科或併
科1千元以下罰金。
以前項方法得財產上不法之利益或使第三人得之者，亦同。
前二項之未遂犯罰之。

司法院資訊處製作；財團法人民間司法改革基金會備份。
